臺灣臺東地方法院民事判決　　　　　　　 95年度訴字第171號
原　　　告　甲○○
訴訟代理人　陳信伍律師
被　　　告　乙○○
　　　　　　　　　　　　號
上列當事人間請求拆屋還地事件，本院於民國96年3月8日言詞辯
論終結，判決如下：
    主  文
被告乙○○應將坐落臺東市○○段二七七、二七八地號土地上如
附圖所示Ａ部分（面積一五八點九四、十八點一四平方公尺）之
鐵皮屋拆除，並將該部份土地返還原告。
訴訟費用由被告負擔。
    事  實
一、按訴狀送達後，原告不得將原訴變更或追加他訴。但被告同
    意者，不在此限。被告於訴之變更或追加無異議，而為本案
    之言詞辯論者，視為同意變更或追加。民事訴訟法第255條
    第1項第1款及第2項分別定有明文。次按訴之同一與否，必
    當事人、訴訟標的及訴之聲明三者是否同一為斷，如在訴訟
    進行中三者有一變更，即應認原訴已有變更（26年渝上字第
    386號判例可資參照）。經查，本件原係以蔡聰明為原告，
    但因丈量結果確認被告所興建如附圖所示Ａ部分（坐落277
    號面積158.94平方公尺、坐落278地號18.14平方公尺）之未
    辦保存登記之鐵皮屋（下稱系爭建物）並未坐落於蔡聰明所
    有坐落臺東市○○段279、280地號土地，而是占用甲○○所
    有坐落臺東市○○段277、278地號土地（下稱系爭土地），
    故追加甲○○為原告，蔡聰明同時撤回起訴，經被告當庭表
    示同意，並為本案之言詞辯論，故此項當事人之追加及撤回
    應屬合法。次查，原告甲○○原聲明請求「被告應將坐落臺
    東市○○段279、280地號土地上如附地籍圖所示紅色部分房
    屋拆除，將該基地（各實際面積經地政機關實測之後補正聲
    明）返還原告」。嗣就系爭建物占用面積補充為「158.94、
    18.14平方公尺」，核其性質，係應受判決事項聲明之補充
    ，應予准許。
二、原告主張：原告是系爭土地所有人，被告擅自在該地上興建
    系爭建物，並無權占有迄今，自應將系爭建物予以拆除，並
    將系爭土地返還予原告。為此，依民法第767條物上請求權
    之法律關係提起本件訴訟等語。並聲明：如主文第1項所示
    。
三、被告則以：訴外人蔡聰明是系爭土地之地主，其將系爭土地
    租給訴外人沈丁讚，沈丁讚再租給伊，伊有問過沈丁讚原租
    約之租期，伊所定之租期並沒有超過原租約之租期，應可使
    用到租期屆滿，伊是基於租賃關係占用等語，資為抗辯。並
    聲明：原告之訴駁回。
四、兩造不爭執、爭執之事實：
(一)不爭執事項：
  1.原告係坐落臺東市○○段277、278地號土地之所有權人。
  2.被告係如附圖所示Ａ部分鐵皮屋事實上處分權人。
  3.兩造對臺東縣臺東地政事務所測量系爭鐵皮屋占用系爭土地
    之位置及面積不爭執。
(二)爭執事項：
    系爭建物占用系爭土地有無正當權源。
五、得心證之理由：
(一)按所有人對於無權占有或侵奪其所有物者，得請求返還之，
    民法第767條前段定有明文。經查，原告為系爭土地之所有
    權人，此有土地登記第一類謄本2份在卷可稽（見本院卷第
    89、90頁）。而系爭建物分別使用系爭277、278地號土地如
    附圖所示Ａ部分各158.94平方公尺、18.14平方公尺，且被
    告是系爭建物事實上處分權人，為兩造所不爭執，並經本院
    會同臺東縣臺東地政事務所人員現場勘驗測量屬實，製有勘
    驗筆錄（見本院卷第65、66頁）及臺東縣臺東地政事務所土
    地複丈成果圖1紙，堪信為真實。
(二)次按以無權占有為原因，請求返還所有物之訴，被告對原告
    就其物有所有權存在之事實無爭執，而僅以非無權占有為抗
    辯者，原告於被告無權占有之事實，無舉證責任。被告應就
    其取得占有，係有正當權源之事實證明之。如不能證明，則
    應認原告之請求為有理由。（最高法院72年台上字第1552號
    判決意旨參照）。本件被告雖辯稱：伊與沈丁讚就系爭土地
    之使用訂定租賃契約，使用系爭土地並非無正當權源等云云
    置辯。惟租賃契約僅有債之效力，不能對抗契約以外之第三
    人，縱若被告有向沈丁讚承租系爭土地，被告既未證明原告
    與沈丁讚間現有租賃關係存在，被告亦不得以其與沈丁讚間
    之租賃關係，對抗原告。被告未能證明系爭建物占用系爭土
    地有正當權源，揆諸上開判決意旨，原告自得本於民法第76
    7條之規定請求被告拆屋還地。
(三)從而，本件原告依民法第767條前段之規定，請求被告將系
    爭土地上如附圖所示Ａ部分之系爭建物拆除，並將土地返還
    原告，為有理由，應予准許。
(四)本件事證已臻明確，兩造其餘之攻擊防禦方法，核與判決之
    基礎無影響，毋庸一一論述，併此敘明。
六、訴訟費用負擔之依據：民事訴訟法第78條。
中　　華　　民　　國　　96　　年　　3 　　月　　22 　 日
                  民事庭        審判長法  官 楊智勝
                                      法  官 林恒祺
                                      法  官 連雅婷
以上正本係照原本作成
如對本判決上訴，須於判決送達後廿日內向本院提出上訴狀
中　　華　　民　　國　　96　　年　 　3　　月　　23　　日
                                書記官　許瑞權
